【裁判字號】    90,上訴,987
【裁判日期】    901026
【裁判案由】    行賄
【裁判全文】
臺灣高等法院刑事判決                              九十年度上訴字第九八七號
    上  訴  人  臺灣新竹地方法院檢察署檢察官
    被      告  庚○○
                癸○○
    右二人共同
    指定辯護人  本院甲○辯護人
右上訴人因被告行賄案件，不服臺灣新竹地方法院八十七年度訴字第四九二號，中華
民國九十年一月十一日第一審判決（起訴案號：臺灣新竹地方法院檢察署八十七年度
偵字第二五二五號、二八九０號、三九九九號）提起上訴，本院判決如左：
    主  文
原判決撤銷。
癸○○共同與依據法令從事公務之人員，對於違背職務之行為，期約賄賂，處有期徒
刑伍年，褫奪公權年。
庚○○非依據法令從事公務之人員，亦非受公務機關委託承辦公務之人，對於依據法
令從事公務之人員，關於違背職務之行為期約賄賂，累犯，處有期徒刑貳年，褫奪公
權壹年。
    事  實
一、庚○○係彰銘工程有限公司（原為源吉企業有限公司）負責人，於民國八十一年
    間因藏匿人犯案件，經台灣板橋地方法院以八十一年度易字第六二二七號判處有
    期徒刑六月，如易科罰金以三十元折算一日，並於八十二年二月八日易科罰金執
    行完畢。癸○○係址設新竹市○○路六五巷二號二樓豪久實業有限公司（以下簡
    稱豪久公司）之負責人。緣楊嘉義（民國四十六年二月二十六日生，軍人，業據
    國防部最高軍事法院以八十九年度忠判字第０六號判決無罪確定）於八十五年九
    月一日起至八十六年三月一日止，擔任空軍四九九聯隊上校作戰組長，己○○（
    民國五十三年十一月十九日生，軍人，業據空軍作戰司令部以八十八年度清判字
    第０二五號判決判處有期徒刑四年，褫奪公權三年，嗣經空軍作戰司令部軍事檢
    察官提起上訴，亦經國防部高等軍事法院以八十八年度法仁判字第０二八號判決
    駁回上訴，而於八十九年一月二十七日判決確定）係空軍四九九聯隊作戰組上尉
    作戰官，辛○○（民國六十四年十一月十九日生，軍人，亦據空軍作戰司令部以
    八十八年度清判字第０二五號判決判處免刑，嗣經空軍作戰司令部軍事檢察官提
    起上訴，亦經國防部高等軍事法院以八十八年度法仁判字第０二八號判決駁回上
    訴，而於八十九年一月二十七日判決確定）係空軍四九九聯隊第二基勤大隊設施
    中隊中尉工程官，楊嘉義、己○○負責辦理新竹空軍基地阻絕設施工程之建案計
    畫，辛○○則負責該工程之設計、監工、發包及招標業務，均係依據法令從事公
    務之人員。八十五年間，己○○辦理該基地阻絕設施工程投資綱要計劃業務，經
    組長楊嘉義簽核，於八十六年五月間由工程官辛○○接手發包業務。八十五年建
    案之初，即由楊嘉義指示己○○掌握該工程整個建案進度，找認識之廠商承攬，
    初期尋訪，癸○○為己○○找綽號「湖口」之壬○○是否願承攬，己○○並透漏
    須先「借錢」之訊息，惟壬○○因無法承接此工程而作罷，嗣楊嘉義、己○○又
    透過介紹認識子○○，子○○即於八十五年十月間介紹有意承接此工程之庚○○
    ，由庚○○向址設高雄市○○路四七號九樓新宏興營造股份有限公司（以下簡稱
    新宏興公司）借牌投標。同年十二月間，楊嘉義、己○○至子○○家中聚餐，餐
    後楊嘉義向子○○表示阻絕工程要拿工程款百分之十，最少要新臺幣（下同）一
    千萬元，並表示要先拿出一部分前金，子○○表示前金為不太可能。後因子○○
    不易聯絡，癸○○於八十六年一、二月間自馬來西亞返國，表示願當中間人，楊
    嘉義即決定改與癸○○接洽，由己○○介紹癸○○與庚○○聯絡，由癸○○替軍
    方出面居中與庚○○談判阻絕工程之投標事宜。八十六年五月間，己○○將辛○○介紹予癸○○認識，此後辛○○即經常參加與己○○、楊嘉義及癸○○等人之
    餐敘。彼等四人共同基於共同違背職務之犯意聯絡，八十六年八月間，楊嘉義與
    己○○至癸○○辦公室討論賄款分配事宜，癸○○表示該工程最多只有約八百萬
    元利潤，楊嘉義要求其個人不得少於二百萬元，餘款由癸○○與己○○對分，己○○再與辛○○對分，而庚○○為圖謀標得空軍四九九聯隊基地阻絕設施整建工
    程，同意於得標後給予相當好處，雙方因而達成對於違背職務之行為期約賄賂，
    同年九月四日至同年月八日，阻絕設施工程正式公告招標，並訂於八十六年十月
    一日上午九時開標，癸○○即要求己○○、辛○○二人在工程開標前將標單領出
    ，以瞭解其他廠商之出價。因己○○與辛○○二人已得癸○○告知庚○○期約得
    標後允諾給予好處作為對價，辛○○明知各競標廠商及廠商郵寄投標之金額，依
    「空軍營繕工程作法」之規定，其內容為關於中華民國國防以外應秘密之文書及
    消息，不得隨意交付或洩漏上開應秘密之文書即前揭廠商投標標單或其內容與不
    相關之他人或廠商，且依單位規定，領取投標廠商郵寄之標單須於開標前半小時
    即同年十月一日上午八時三十分會同審計、監察單位人員前往，乃竟進而違背職
    務，違反作業規定，於同年九月三十日下午接到癸○○之指示後，與己○○於同
    日十六時三十分許共至新竹市樹林頭郵局將榮金營造工程有限公司（以下簡稱榮
    金公司）、宏奇營造工程有限公司（以下簡稱宏奇公司）、佳邦營造工程有限公
    司（以下簡稱佳邦公司）、新宏興公司、佳原營造有限公司（以下簡稱佳原公司
    ）、葉記營造有限公司（以下簡稱葉記公司）、華泰營造有限公司（以下簡稱華
    泰公司）、明盛營造有限公司（以下簡稱明盛公司）等八家廠商投寄之標單領出
    ，再由己○○將該八份標單交予不知情之同事乙○○（民國五十一年十一月二十
    二日生，軍人，業據國防部最高軍事法院以八十九年度忠判字第０六號判決無罪
    確定）於同日十七時三十分許送至癸○○前揭豪久公司辦公室交予癸○○，癸○○於同日十八時許再轉交予庚○○，由庚○○將八份標單拆封翻閱投標金額，至
    同日二十三時許，己○○、辛○○分別至癸○○住處，由辛○○將其中七封標單
    已開啟再黏封，連同未開啟之一封標單，共計八封標單取回，癸○○並向己○○
    、辛○○重申該件工程回扣為八百萬元（楊嘉義、己○○、辛○○、癸○○自行
    推算一般行情可得之回扣款），並約定同年十月三日下午確認得標後在同一地點
    取款，翌日上午八時許，辛○○將標單交與乙○○持往郵局等候，再依招標作業
    程序陪審計、監察人員赴郵局領取標單進行開標作業，嗣於同年十月一日上午九
    時許，開標前經監察人員發現標單已遭拆封，乃宣布流標，經追查後辛○○始自
    白上情並供出己○○，嗣己○○亦自白案情並供出癸○○、庚○○。
二、案經法務部調查局新竹市調查站報請暨空軍作戰司令部函請台灣高等法院檢察署
    函轉台灣新竹地方法院檢察署檢察官偵查起訴。
    理  由
一、訊據被告庚○○、癸○○固均不否認結識己○○、辛○○等人，被告庚○○並向
    新宏興公司借牌參與前開基地阻絕設施工程之投標，且己○○、辛○○亦確於八
    十六年九月三十日至新竹市樹林頭郵局將榮金公司等八家廠商投標之標單領出交
給被告癸○○，被告癸○○再將該標單交給被告庚○○，嗣後被告庚○○再將前
    開標單交由被告癸○○返還己○○、辛○○等情，惟均矢口否認有對於依據法令
    從事公務之人員，關於違背職務之行為期約賄賂犯行，被告庚○○辯稱：伊並未
    向己○○、辛○○等人期約賄賂，伊係因向新宏興公司借牌參與投標，而新宏興
    公司在高雄市，故投標之標單係由高雄市寄出，伊因急欲知道標單是否有在時間
    內寄達，所以伊才請己○○等人先領出標單供伊察看，嗣伊發現新宏興公司投標
    單之外標封有油墨，伊乃將之與另外一個投標單外標封互換，除此之外伊未拆閱
    其他投標單云云；被告癸○○則辯稱：伊雖有轉交標單，但伊當時不知所轉交之
    物品係標單，且伊早就未參與該基地阻絕設施工程之事，己○○先前暗示向伊索
    錢，伊都不答應，怎會與伊期約賄賂云云。
二、經查：
  (一)同案被告己○○自法務部調查局新竹調查站調查，以迄空軍作戰司令部審理時，
    迭次坦承其以及楊嘉義、辛○○有透過被告癸○○與被告庚○○期約賄賂，其供
    稱：「當時大約在八十五年底某日我與吳文琪、子○○、楊嘉義四人，在子○○
    家中吃飯，飯後楊嘉義有與子○○商談阻絕設施工程可以拿多少錢，楊嘉義表示
    最好能到總工程百分之十，最低不能少於一千萬元，子○○表示他去談談看，楊
    嘉義又表示看看能否拿一部分前金，子○○表示拿前金不太可能」、「在八十六
    年九月初癸○○在他辦公室告訴我，叫我陪辛○○要先把標單預先領取，我告訴
    癸○○預先領取標單要辛○○願意才行，癸○○就叫辛○○去領，辛○○表示可
    以，但叫我陪同他一起去，到了九月二十四日到我作戰中心找我，當時我有問辛○○，癸○○有沒有告訴你要先把標單領出來，有沒有要給你好處，辛○○表示
    有，並反問我說：那學長你有沒有。我則表示：有吧，反正到時候我有什麼好處
    ，你就有什麼好處，到了九月三十日下午三點半左右，辛○○打電話到我作戰中
    心找我，問我有沒有空，要去郵局．．．，到了四點二十分左右，才由辛○○再
    載我，一同去郵局領取標單」、「．．．，結果標單就由癸○○直接給辛○○帶
    回，此時癸○○並向我約定十月三日來拿錢」、「．．．，有關八百萬元款項是
    在八十六年間楊嘉義、我與癸○○、在癸○○辦公室商定的，癸○○表示阻絕工
    程廠商得標後，祇能付出八百萬元左右，楊嘉義表示他最少不能少於二百萬元，
    剩下由我與癸○○對分，我再與辛○○對分，至於乙○○部分，我則想我有錢會
    拿給他，但沒有表示多少錢」、「我只有告訴辛○○，我有什麼他就有什麼，至
    於癸○○與辛○○是否有協議其他事情，我不清楚」、「．．．，楊嘉義．．．
    私下告訴我介紹這個工程利潤有百分之三至百分之五，後來我們找到子○○，我
    記得楊嘉義在八十五年十二月間到子○○中壢家裡，商討阻絕工程設施可以拿到
    多少利潤，楊嘉義表示希望可以拿到新台幣一千萬元的利潤，子○○聽後表示盡
    量爭取，但是後來子○○不易聯絡，楊嘉義則改變原先計劃，在八十六年元月間
    ，改由癸○○接手，楊嘉義並要我將庚○○名片交給癸○○，介紹他們聯絡，後
    來這個工程開標前，癸○○和庚○○要求我和黃啟明先把標單領出來交給他們，
    由於這個案子楊嘉義之前就指示，凡事要和癸○○配合，我們才會依他指示將標
    單領出來給他們」、「阻絕工程楊嘉義後來找到癸○○和庚○○等人出面承包，
    楊嘉義有要求他的利潤不能低於二百萬元，經我向癸○○詢問，癸○○告訴我最
    多只有八百萬元的利潤，至於利潤分配，我原先所說的並不實在，這八百萬元，
    其中二百萬元是分配給楊嘉義，三百萬元癸○○自己要，剩下三百萬元我和辛○○二人均分，另外乙○○部分，我曾表示我拿錢給他，但沒有明白表示他給他多
    少錢」、「涉及這個阻絕工程案件的人員，包括楊嘉義、乙○○、辛○○和我。
    有關乙○○的部分，是因為由他把標單交給癸○○而已」、「大約在八十六年五
    月間．．．癸○○請我幫忙，我回答他再合法範圍內可以幫忙．．．癸○○即向
    我表示如果一切順利標得該項工程約有百分之三至五的好處，但是癸○○並沒有
    明確向我表示要給我多少錢．．．案子開標完成後便會有一份你的好處，大約為
    一百萬至二百萬元，金額尚不確定．．．」、「．．．，我於是把八份標單拿到
    癸○○家裏，當時標單並沒有打開，是另外一位黃姓男子到癸○○家中拿走標單
    ，大約過了一個小時過後該名黃姓男子又把標單送回癸○○家中，我才把標單送
    回基地，在我離開癸○○家之前，癸○○告訴我廠商告訴我這個工程回扣是八百
    萬，我們一人一半．．．」、「八十六年九月三十日晚十一時三十分許．．．將
    標單函交予癸○○。另有一名不詳之男子亦在旁邊，隨後癸○○將標單交予該男
    子，我即與癸○○離開座車，獨留該男子於車上，約到十二點標函才還給我。」
    、「八十六年四月至六月間本工程計劃完成，由總部核下來時，當時我正在受訓
    返回新竹時，癸○○找我出去時，當時在ＰＵＢ我有瞭解本工程，鍾員展現高度
    之興趣，請我幫忙，當時我有告訴他，本工程投綱之預算額度是二億九千萬，我
    表示在合理合法上可以幫忙，當時並未提及任何好處。」、「八十六年九月中旬
    某晚，他把我找去他住處，表明某廠商要看其他投標廠商之出價，才有把握可以
    得標，並告訴我該特定廠商得標後將提供百分之三至百分之五之回扣約八百萬左
    右．．．鍾員叫我去跟工程官辛○○商量可否先領標以達到瞭解其他廠商投標之
    金額，使特定廠商得以標得此工程」、「（如何讓高雄某特定廠商取信你們？）
    今年五月份，我曾把本工程投綱拿給癸○○看，他看完後當場還給我，當時是我
    答應他幫忙他，他認為是否成功須有資料可以取信．．．」、「．．．，約在十
    一點到他住處，並叫我把投標廠商之標單帶到．．．到達後將標單交給癸○○，
    高雄某廠商姓黃的商人進來．．．鍾員將東西交給黃某（指庚○○）．．．」（
    詳見法務部調查局新竹調查站刑事案件偵查卷宗(一)八十七年六月三日調查筆錄、
    八十七年五月五日調查筆錄、八十六年十一月二十六日調查筆錄、八十六年十月
    三日調查筆錄，法務部調查局新竹市調查站(二)八十六年十月一日偵查筆錄、八十
    六年十月二日偵查筆錄）、「我受友人癸○○之託，希望能將寄達之標單取出，
    因鍾員要幫友人取得上揭阻絕設施之標單。黃員（指辛○○）是本工程之承辦人
    ，故能看到標單的只有他，所以才會邀他。而在八十六年九月二十七日我．．．
    即告知黃員本工程若好好配合，鍾先生使其得標，鍾員會給我們好處。當天（八
    十六年九月三十日）我與黃員抵達郵局看標單，黃員問是否要領，我回答，來都
    來了，如果可以領就領出來。黃員即將標單領出，共計八家廠商」、「（你與辛○○至郵局領標單之程序合法否？）不合法。因領取標單應由承辦人員會同監審
    單位共同領取。．．．」、「．．．，鍾員與庚○○接洽，我則在一旁之會計室
    玩電腦，約翌日零時許，庚○○又再度來到鍾寓，我看到黃員手提著我裝標單之
    公事包，交給鍾員，再轉交給我，．．．」、「八十六年九月三十日領標單前，
    鍾先生即多次催我去領標單，領完後鍾先生也有來電，我告知共有八家投標，經
    其多次催促，我才於當晚攜標單與其見面」（空軍作戰司令部八十六年十一月二
    十八日清字第四八號審判案件卷宗一第二八頁正面、反面、第二九頁正面、反面
    ），己○○於檢察官偵查時仍供稱：「九月二十三日在我辦公室時，（辛○○）
    有問我說有什麼好處」、「（有無反過來向他說，你有什麼好處，他就有什麼好
    處？）有的」、「（拿到標單是否你交給癸○○？）．．．，是癸○○打電話給
    余朝雄叫他過來拿」、「（關於工程酬勞你是去何處談？）去癸○○辦公室談的
    ，有楊嘉義、癸○○在場」、「（講八百萬元之事是否在八十六年八月？）八月
    談時還不具體，至九月三十日晚上我在等時，他接電話時有提到八百萬元，我問
    是什麼，他說就是八百萬元，以後我就知道」、「（是否約定將酬金存入你之帳
    戶？）是用現金，他叫我十月三日來拿，他會負責聯絡」、「（去癸○○辦公室
    時，楊嘉義有無提到他要拿二百萬元？）有的」、「．．．，我們不願意與庚○○談，是透過中間人癸○○去接洽」、「（你與庚○○、癸○○見面有無在凱撒
    酒店？）有的，有一次是去癸○○辦公室之後，直接去凱撒酒店，有找楊嘉義過
    去．．．」、「．．．，我與癸○○、庚○○見面是去前述我去癸○○辦公室之
    後轉去凱撒酒店那一次．．．」、「．．．（辛○○）他過來跟我談公事並且確
    認我們阻絕工程可以從癸○○那邊可得到好處，但他要求我與他一起做癸○○要
    求的事情」、「（那時候癸○○有要求你將標單拿出來？）是的」、「（當時是
    否有提供八百萬元？）是癸○○說的，大約數目，正確數目不清楚」、「（之後
    聽到分款之事是何時？）楊嘉義在第三次下嘉義的時候於癸○○辦公室，由我及
    楊嘉義、癸○○在場，當天庚○○有來，但他比較早走，所以楊嘉義沒有碰到庚○○，楊要二百萬元，其餘我與癸○○對分，我的仍在與辛○○對分」等語（見
    八十九年度偵字第三九九九號卷第七一頁正面、反面、第七二頁正面、反面、第
    七三頁反面、第一五三頁反面、第一五四頁正面、反面、第一五五頁正面），己○○於原審調查時雖改稱：癸○○對伊及辛○○並未具體提及八百萬元利潤，僅
    說得標會給伊一些好處等情（見原審卷一第六十頁反面、第六九頁反面），惟其
    仍供稱：「印象中楊嘉義有提到有介紹工程，佣金多少，子○○有說有百分之三
    至五」、「後來庚○○曾有打過幾次電話來，本找子○○要他不要打，子○○不
    好聯絡，所以把名片交給癸○○，請癸○○來聯繫，此事有楊嘉義報告過」、「
    ．．．，九月三十日四點多，我與辛○○一起到竹市樹林頭郵局看標單，因為辛○○承辦投標業務所以可看到看了有八家，其中一封信封套有油污，所以我又打
    電話給癸○○，由辛○○告訴他此事，後來因癸○○看標單，我即去拿了八份標
    單出來，因不能只領一份，才領八份，領出來後我與辛○○坐回基地，下午五、
    六點，癸○○打電話到站勤室，要我將標單給他，我說站勤沒辦法，他就說另一
    位是誰在站勤，我說余朝雄，癸○○說請余朝雄接電話，所以由余朝雄將標單拿
    給癸○○，但我未告知余朝雄此為標單，余朝雄知此為標單，余朝雄過去之後即
    走了，嗣於晚上十一點我到癸○○家要拿回標單，適不久辛○○也到，我問他何
    你也去，我後來拿回來後，我們即放在我那裡，之前標單送到癸○○處也未告知
    辛○○，後來標單由辛○○帶回機場」等語（見原審卷一第五九頁反面、第六十
    頁反面、第六一頁反面）；核與同案被告辛○○於新竹調查站調查、空軍作戰司
    令部軍事檢察官偵查及空軍作戰司令部審理時供承有透過被告癸○○向特定廠商
    即被告庚○○期約賄賂，配合讓被告庚○○得標，違背職務提前領出標單交與己○○轉交庚○○，其供稱：「．．．，某次我與己○○至癸○○住處聚會時，癸○○曾當面與己○○商討有關事先領取阻絕工程標單之情事，事後我回想起來，
    己○○曾事先指示我預先去領取阻絕標單，應該是受癸○○所指使的」、「．．
    ．，該工程有關招標、監工及規劃設計均由我負責辦理，這件工程當初也是由設
    施中對負責規劃及估價」、「．．．，原本依照規定應該在十月一日上午會同相
    關人員一同前往郵局領取標單，但是己○○告訴我，叫我一起先把標單領出來，
    ．．．」（法務部調查局新竹市調查站刑事案件偵查卷宗(一)八十七年五月五日調
    查筆錄、八十六年十月三日調查筆錄）、「（依規定何人可開啟標函？）開標日
    由投標廠商及承辦單位、審監單位、使用單位派員共同開標」、「（標函在郵局
    需由何人領取？）承辦人員及審監單位」、「（此次基地阻絕設施整建工程，依
    規定應於何時至郵局領取標函？）八十六年十月一日早上開標前半小時，即八十
    六年十月一日上午八時三十分」、「八十六年下午三時許告知請我幫忙在此次工
    程開標前一天將標函自郵局取出，讓特定廠商得標的話，將給我好處」、「陳員
    跟我談此事時，曾允諾事成之後，有一至二的好處，我推敲想確認應是新台幣一
、二百萬左右」（法務部調查局新竹市調查站刑事案件偵查卷宗(二)空軍作戰司令
    部八十六年十月一日、同年十月二日偵查筆錄）、「．．．，於四時三十分許到
    達郵局，共領出八家廠商之標單，在場只有我二人」、「．．．，領出（標單）
    目的是要配合廠商，．．．」（空軍作戰司令部八十六年十一月二十八日清字第
    四八號審判案件卷宗(一)第三十頁正面、第三一頁正面）、「因己○○告訴我與廠
    商配合，若廠商得標後，將會有我的好處，所以我就配合，而在八十六年九月二
    十四日下午三時許，我與陳員即相約好好的配合」、「八十六年九月二十四日下
    午三時許，陳員告知請我幫忙在此次工程開標前一天將標單自郵局取出讓指定廠
    商得標的話，將給我好處」等語（原審卷二第七四頁正面、第八八頁反面）相合
    ，且卷附辛○○自白書亦載明：「．．．，稍後作戰組作戰官向職說，本工程若
    向我好好配合，屆時案子開標完成，廠商得標後便會有一份職的好處，．．．，
    己○○（九月二十四日）曾對職提起指定廠商為高雄某家廠商，．．．」，有自
    白書在卷（八十六年度他字第三六三號卷第七九頁至第八一頁）可稽。足見本件
    廠商即被告庚○○應允得標後給予己○○、楊嘉義、辛○○好處，而所謂八百萬
    元，僅係楊嘉義等人私下與被告癸○○討論計算，實難據此即謂己○○前後所供
    矛盾。又楊嘉義雖經軍方判處無罪確定在案，惟其所憑以認定之事實、證據與本
    院不同，本院不受其拘束。
  (二)又被告庚○○於檢察官偵查及原審調查時供稱：「大約在八十五年十、十一月間
    透過友人王大衛介紹認識子○○，見面當時子○○告訴我，某基地有一個工程要
    招標施工，．．．，而該工程是阻絕設施工程，承辦人是作戰官己○○，．．．
    ，當時己○○向我表示，工程已規劃差不多，又經過一段時間，我再到新竹空軍
    基地找己○○，當時己○○有將阻絕設施工程草圖縮影圖交給我，我帶回去初步
    計算，阻絕設施工程經費要新台幣二億餘元，．．．，晚上我與己○○聚餐，當
    時己○○帶我到凱撒酒店喝酒，並介紹癸○○給我認識，己○○向我表示，以後
    有關阻絕設施工程之事，我都交給癸○○處理，並由癸○○與我聯絡，經過此次
    以後，癸○○就經常以電話跟我聯絡，並與我見面數次，有時會談及阻絕設施工
    程情形，彼此才有往來」、「（在投標工程中，為何介紹癸○○與你認識？）己○○說以後有關投標工程，就與他聯繫即可。可說癸○○是我與己○○中間聯繫
    的人」、「．．．，標單是己○○透過被告鍾交給我的。我互換標封再將全部標
    單交給癸○○還給己○○」等語（見八十七年度偵字第三九九九號卷第一０六頁
    反面，原審卷一第十五頁反面、原審卷二第一一一頁）；被告癸○○於檢察官偵
    查及原審調查時亦供稱：「．．．，己○○問我有沒有認識的廠商，希望找來承
    包，並且把阻絕工程藍曬圖拿給我看，因為我看不懂土木工程圖，所以我沒有看
    ，但我有幫他找竹北的壬○○，請他來看一下，我們三人大約談了二、三次，己○○也有把阻絕設施工程拿給我看，但是因為工程太龐大，且己○○要求要先借
    錢，這件事就沒再說．．．，己○○有拿一張庚○○名片給我，叫我幫忙聯絡庚○○到我辦公室或在新竹和己○○見面，我有看到己○○和他談，我記得他們談
    工程問題約有四、五次．．．」、「（八十六年九月三十日當天，庚○○有無透
    過你聯絡己○○將阻絕設施工程之標單取出？）當天庚○○有打電話叫我問己○○，他的標單有沒有寄到，我即打電話去問己○○，．．．，後來余朝雄或己○○即把一個手提箱送到辦公室，我再把手提箱依照己○○之指示交給庚○○，後
    來庚○○拿去之後，隔了一段時間才又送回我辦公室，究竟手提箱係由何人攜回
    空軍基地我不記得了」、「（你皮夾中庚○○之名片係由何人交給你？）是己○○交給我的」、「（我記得只有一次同時與己○○及庚○○同時在凱撒酒店喝酒
    ，但當時我先離開，他們兩人究竟有無談論朋分新竹空軍基地阻絕設施工程好處
    之事我不清楚」、「（你與庚○○、己○○是在何時間見面？）八十六年上半年
    己○○叫我幫他約這個人，約好時間就告訴己○○，我們三個人去我辦公室見面
    」、「八十六年中，己○○拿庚○○名片給我，幫忙約庚○○出來見面，才認識
    黃（永源）」、「．．．，但有時會代替庚○○、己○○二人互相傳話．．．」
    、「（與庚○○如何認識？）第一次己○○拿他的名片給我，要我打電話給他而
    認識的，後來我們三人有去凱撒吃飯」、「（為何當己○○與庚○○中間人？）
    他們在辦公室聊天，而且我常在空軍基地進出，己○○才請我代為聯絡」等語（
    見八十七年度偵字第三九九九號卷第七八頁反面、第七九頁正面、第八十頁正面
    、第一０三頁反面、第一一一頁反面、第一四一頁正面，原審卷一第七頁反面、
    第十七頁正面、反面），由是可證明，同案被告己○○、辛○○及楊嘉義與被告
    庚○○，確係透過被告癸○○期約賄賂，己○○、辛○○、楊嘉義與癸○○間有
    共同之犯意聯絡及行為分擔。被告癸○○雖辯稱：伊不知情云云，然參諸證人壬○○於新竹市調查站調查時證稱：「．．．，但癸○○曾經找過我，問我對新竹
    空軍基地圍牆是否有興趣，我表示很有興趣，後來癸○○就介紹一位在新竹空軍
    基地服役的軍官己○○給我認識，．．．，我曾經有向鍾、陳二人表示，要承包
    圍牆工程，．．．」、「．．．。但己○○有透過癸○○打電話給我，表示要向
    我借錢，．．．」等語（法務部調查局新竹市調查站刑事案件偵查卷宗(一)第一頁
    反面、第二頁正面、反面）；證人子○○於新竹市調查站調查時證稱：「己○○
    曾經有請我幫他介紹廠商，後來我有透過朋友找到庚○○，由庚○○自己與己○○聯絡，．．．」、「我記得當時楊嘉義、己○○及吳文琪等人有去我中壢家中
    吃飯，吃完飯後，在大家閒談時，己○○有問我一般生意的規矩，有沒有人事先
    拿佣金？．．．」等語（見前開卷宗第三頁反面、第四頁正面）；證人我記得當
    時在子○○家，楊嘉義、己○○他們曾提過可不可以先拿前金的事，．．．，另
  外我記得他們有叫子○○找認識的廠商。子○○則回答說再找找看。．．．」等
    語（見前開卷宗第五頁反面）；證人即空軍四九九聯隊作戰組少校通信官乙○○
    於新竹市調查站調查及檢察官偵查時證稱：「八十六年九月三十日下午．．．此
    時癸○○正好打電話給己○○，要己○○將東西交給他，．．．，己○○乃委託
    我將東西交給癸○○．．．我於是開車去癸○○辦公室將東西交給他後，隨即離
    去．．．」、「．．．，另外在某次我與己○○、癸○○、楊嘉義、辛○○等人
    聚餐時，楊嘉義向癸○○表示大家多多配合．．．」、「．．．，下午五時三十
    分許拿手提袋給我要我交給癸○○」等語（見前開卷宗第十三頁正面、第十四頁
    正面、反面，八十七年度偵字第三九九九號卷第六三頁反面），足見系爭阻絕工
    程於八十五年建案之初，楊嘉義即指示己○○掌握整個建案，初期尋訪，被告癸○○找壬○○承攬時，己○○就已透露要「借錢」之訊息，惟壬○○因無法承接
    此工程而作罷，楊嘉義、己○○又透過介紹，認識子○○，子○○即於八十五年
    十月間，介紹有意承接此工程之被告庚○○，同年十二月間，楊嘉義、己○○等
    至子○○家中聚餐，餐後己○○即表示要拿前金（佣金），可知楊嘉義、己○○
    及辛○○自始即有透過中間人找期約賄賂之對象，八十六年八月間，楊嘉義與己○○至被告癸○○辦公室討論賄款分配事宜，被告癸○○清楚表示該工程最多只
    有約八百萬元利潤，楊嘉義要求個人不少於二百萬元，餘款由被告癸○○與己○○對分，己○○再與辛○○對分，亦如前述，與被告癸○○所供己○○透過伊找
    尋系爭工程承包廠商，以及己○○拿庚○○名片予伊，請伊幫忙居間聯絡等情節
    ，以及被告庚○○前揭所供，有關阻絕設施工程之事，由癸○○與伊聯絡等情均
    相符合。且就中間人最初由子○○拉庚○○進入，最後子○○之角色又改為癸○○等細節，己○○如非親身經歷何能如此敘述詳盡？被告癸○○所辯顯與事實不
    符。按證人或當事人事後翻異其案發初之陳述，依經驗法則，案發時之供述較少
    權衡利害得失或受他人干預，比之事後翻異之詞可信，故除非可證明其更異之詞
    與事實相符，或其初供係虛偽者外，自不得任意捨棄初供不採（最高法院七十三
    年臺上字第三九九八號判決採同一見解）。同案被告己○○雖於原審及本院調查
    時，或改稱癸○○當時並未提到八百萬利潤之事，僅說他朋友得標會給予一些好
    處云云，或改稱癸○○未說得標可分到佣金云云，核與前開事實不符，自應以最
    初之陳述為可採。
  (三)參以法務部調查局新竹市調查站於八十六年十月十四日前往新竹市○○路六五巷
    二號二樓豪久公司執行搜索，扣得被告癸○○所有之豪久公司日記帳、現金簿、
    空軍未完工工程卷宗、空軍投標估價單等資料、豪久公司會計憑證資料等，有法
    務部調查局搜索及扣押筆錄、扣押物清冊各一件、現場照片五張等在法務部調查
    局新竹市調查站刑事案件偵查卷宗(一)可稽，並經證人楊敏堂於新竹市調查站調查
    時證述屬實，而觀諸扣案之九七年大戶支票日曆簿，其中載明：「十一月九日：
    受款人名稱『凱撒』支票號碼為0000000、0000000十萬元二筆，
    共二十萬。」、「十月三十一日：受款人名稱『凱撒』支票號碼為000000
    0，十萬元一筆。並有用原子筆另寫上八月十三日。」、「十月三十日：受款人
    名稱『假期』第一筆支票號碼為0000000，一萬八千五百元；第二筆支票
    號碼為0000000，二萬二仟元」、「九月三十日：受款人名稱寫上『交際
    費』支票號碼為0000000，壹拾萬元；並用鉛筆寫上二十萬元」、「九月
    十二日：受款人名稱寫上『交際』支票號碼為0000000，壹拾萬元」、「
    八月十日：受款人名稱寫上『交際費』支票號碼為00000000萬元」；另
    壹白紙上，用藍色原子筆寫上七月七日轉甲存，用紅色原子筆交際二字，金額為
    七萬元；豪久實業有限公司日記帳（電腦）亦載明：第六頁，八十六年四月三
    十日，其科目為「交際費」、摘要「４／２５華哥」，借方金額一萬三仟元。
    第十八頁，八十六年九月十三日，科目「雜費」、摘要「影印工程圖（機堡工程
    圖  ）」，借方金額為四百元。第十三頁，八十六年七月三十日，科目「交際
    費」、摘要「阿達申請ｃａｌｌ機」金額「一仟二百元。」八十六年七月五日
    ：科目「交際費」、摘要「交際費」金額「一萬二仟元」。八十六年七月八日：
    科目「交際費」、摘要「空軍」金額「一萬元」。八十六年七月十四日：科目「
    交際費」、摘要「空軍」金額「二千三百二十四元」。八十六年七月十五日：科
    目「交際費」、摘要「空軍」金額「一萬八仟元」。八十六年七月十六日：科目
    「交際費」、摘要「空軍」金額「八仟元」。八十六年七月二十一日：科目「交
    際費」、摘要「７／１９」金額「一仟零五十三元」。八十六年八月二十六日：
    科目「交際費」、摘要「空軍」金額「四百五十元」。八十六年八月二十七日：
    科目「交際費」、摘要「空軍」金額「四百二十五元」。另扣案之八十六年七月
    一日至八十六年八月三十一日現金支出傳票豪久實業有限公司會計憑證也記載：
    八十六年七月三十日現金支出傳票：會計科目「交際費」摘要「達申請ｃａｌｌ
    」。未有封面之轉帳傳票，第一張為八十六年五月三日。八十六年五月三十一
    日轉帳傳票：會計科目「工程成本」摘要為「空軍基地油性水泥漆」等。未有封
    面之轉帳傳票，第一張為八十六年七月二日。八十六年七月七日轉帳傳票：會
    計科目「交際費」摘要「空」金額七萬元等。足見被告癸○○與己○○、辛○○
    早已認識，被告癸○○並多次招待己○○等人，足見己○○、辛○○所稱彼等只
    相信被告癸○○，並由癸○○充當彼等與廠商即被告庚○○之中間人，應堪採信
    。被告癸○○甚且於八十六年七月三十日購買價值一千二百元之ＣＡＬＬ機贈送
    辛○○，暨證人乙○○證稱：被告癸○○與己○○、楊嘉義、辛○○等人聚餐時
    ，楊嘉義向癸○○表示大家多多配合等情，被告癸○○與辛○○顯然早已認識，
    並過從甚密，同案被告辛○○於空軍作戰司令部軍事檢察官偵查時復供稱：伊與
    女友林淑華於八十六年七月間認識，是在她上班之ＰＵＢ認識，以及己○○亦認
    識林淑華等情（見空軍作戰司令部八十六年十月一日偵字第四五號卷二第二五頁
    反面、第二六頁正面），而同案被告己○○亦供稱：林淑華在ＰＵＢ叫「東方」
    ，是伊帶辛○○到新竹市○○路一家「絲柏林」的ＰＵＢ喝酒時認識等情（見前
    揭卷第二七頁正面），參酌前開扣案證物，被告癸○○多次招待己○○前往酒店
    、ＰＵＢ消費，顯然辛○○亦曾前往，是辛○○僅自白違反作業規定提前私自與
    己○○領取標單交與被告癸○○、庚○○，並稱己○○會給予好處，而未論及楊
    嘉義如何指示己○○透過癸○○找期約賄賂之對象，期約賄賂之金額以及如何分
    配等情，應係避重就輕之詞，尚難執此，即遽謂己○○前揭所述不實。且被告癸○○若非能從系爭工程自被告庚○○處獲得好處，何須向己○○等要求索閱標單
    內容？又何以須如此招待己○○、辛○○等人。
  (四)又本件阻絕設施工程除鑫泉營造有限公司（以下簡稱鑫泉公司）係逾期寄達標單
    外，共有榮金公司、宏奇公司、佳邦公司、新宏興公司、佳原公司、葉記公司、
    華泰公司、明盛公司等八家廠商於期限內寄達標單，業據證人丁○○於新竹市調
    查站調查時證述在卷（見八十七年度偵字第三九九九號偵查卷第二四頁反面）。
    嗣雖因前開八家廠商之其中七家廠商外標封封口明顯遭變動，而依該工程投標須
    知第八條第九款規定應屬無效標，故僅剩一家廠商為有效標單，然依該工程投標
    須知第九條規定，亦因未達法定開標家數而流標，亦據丁○○證述在卷（見法務
    部調查局卷宗(一)八十六年十一月二十八日調查筆錄）。而前開榮金公司等八家公
    司標單由己○○、辛○○於八十六年九月三十日十六時三十分先由新竹市樹林頭
    郵局領出標單，業據辛○○供述在卷，繼由己○○委託乙○○於同日十七時三十
    分許交與被告癸○○，亦據乙○○證述在卷，被告癸○○於十八時許轉交被告庚○○，被告辛○○於同日二十三時許以後始前往被告癸○○辦公室取回上開標單
    ，復據同案被告辛○○供述在卷（見八十七年度偵字第三九九九號卷第六四頁反
    面），己○○、辛○○如非有被告庚○○透過被告至癸○○許以相當好處之承諾
    ，豈有甘冒身現囹圄之風險先領出標單交與被告庚○○？而被告庚○○拿走前開
    標單時間長達五小時，豈有僅只為換一個標封？再者同案被告己○○於新竹市調
    查站調查時供稱：「（八十六年九月三十日下午三、四點時黃永原有無以電話向
    你詢問，他向南部廠商借牌投標之資料有無寄達？）沒有這回事，八十六年九月
    三十日庚○○沒有打電話向我詢問，他向廠商借牌投標阻絕設施工程資料有無寄
    達」、「我記得有一封標單之外標上有油墨污損的情形，但是我並沒有將此情形
    告訴癸○○」等語（見新竹市調查站前開卷(一)八十六年十一月二十六日調查筆錄
    ），足見被告庚○○不可能係因知悉其所借牌之新宏興公司外標封有油漬方才要
    求己○○先前領取標單予伊。況證人即新宏興公司董事長丙○○於本院調查時到
    庭結證稱：「他是我一位親戚的很好的朋友，因為我的工程大部分是嘉義以南，
    我沒有作軍方的工程，他說新竹有一個很適合他的工程，他希望能夠承包這個工
    程，我公告時就有去領資料，我回來計算二億二千多萬，他也有計算也是差不多
    這個價錢，發現還可以，就以這個數額來投標，是由我們公司專門負責寫標單的
    人書寫標單金額，標單寄出去前，我有看，公司的章一定有蓋，否則就不能生效
    ，信封寄出去前，我們有仔細檢查，一定沒有弄髒。」、「（為何標單上沒有你
    們公司的蓋章，而標單上信封有髒？）如果沒有蓋章的話，就會廢標，我們是有
    好幾個關卡，不可能會發生這種事情，不可能沒有蓋公司章、信封上不可能有油
    墨。」等語（見本院九十年七月二十三日訊問筆錄第二頁、第三頁），又依法務
    部調查局新竹市調查站刑事案件偵查卷宗(二)所附新宏興公司標單照片雖未有新宏
    興公司暨負責人之印章，然經本院向國防部高等軍事法院檢察署調閱該標單正本
    ，經核對該標單正本計十五頁，每頁均有新宏興公司暨負責人丙○○之印文，有
    該標單可稽，上開照片係因拍攝角度未將前開印文攝入，是被告庚○○辯稱：伊
    借牌之新宏興公司未蓋用新宏興公司暨負責人之印章而無效云云，原判決並因此
    推論無論如何，縱使本案之工程未流標，被告庚○○借牌之新宏興公司斷然絕不
    可能得標等情，與事實不符。空軍作戰司令部並將前開包括鑫泉公司逾期寄達之
    標單共九個標單外標封送請內政部警政署刑事警察局鑑驗結果，乃認定除佳邦公
    司之標單外標封未發現有遭拆封後再黏貼痕跡外，餘八家廠商標單之外標封封口
    則均有印文不吻合及破壞痕跡，有遭拆封後再黏貼之虞，有各廠商標單外標封暨
    標單照片二十二張、內政部警政署刑事警察局八十六年十月二十七日刑鑑字第七
    二二八號鑑驗通知書暨鑑證照片、外標封封口鑑驗照片等在卷可稽（詳參法務部
    調查局新竹市調查站卷宗二），顯然被告庚○○辯稱僅更換二個外標封，未開啟
    內標封乙節，不足採信。至除鑫泉公司之標單外，餘榮金公司、宏奇公司、佳邦
    公司、新宏興公司、佳原公司、葉記公司、華泰公司、明盛公司等八家廠商之原
    投標金額分別為二億四千四百八十萬元、二億二千二百萬元、二億二千八百九十
    萬元、二億二千一百八十萬元、二億一千八百六十八萬六千元、二億零七百五十
    萬元、二億三千九百九十六萬元、一億九千三百六十萬元，被告庚○○向新宏興
    公司借牌寄達之標單，其投標金額二億二千一百八十萬元，底價高於明盛公司、
    葉記公司及佳原公司，有前開標單及空軍陸壹柒肆部隊基地阻絕設施整建工程開
    標記錄暨標價表可稽，然此或因被告庚○○認為明盛公司、葉記公司、佳原公司
    之標單已遭拆封將導致廢標，不可能得標；或因經計算後不合成本，擬讓該次開
    標流標，以便下次投標再為得標；或深信楊嘉義能將事情擺平，實難憑此即為被
    告庚○○有利之認定。再者，被告庚○○於開標前雖未取得逾期寄達標單之鑫泉
    公司標單，而該鑫泉公司標單之外標封封口竟亦有印文不吻合及破壞痕跡，而有
    遭拆封後再黏貼之虞，然此或因鑑定有誤，或因開標單位或辛○○等人自行拆封
    再封上，亦難憑此即遽認尚有其他勢力擬綁標，此外，遍閱全卷卷證，亦查無證
    據足資證明尚有其他人於開標前接觸標單及開拆標單。又佳邦公司之標單外標封
    並未發現有遭拆封後再黏貼痕跡，顯然確未經被告庚○○拆封，惟被告庚○○已
    在工程界工作數年，而證人即佳邦公司負責人戊○○於本院調查時到庭結證稱：
    佳邦公司向來不搶標，有合理利潤才投標等語（見本院九十年八月六日訊問筆錄
    第四頁），顯然被告庚○○可確信佳邦公司之標價決不至低於其合理評估之價額
    ，當然無須再為開拆。另被告庚○○及新宏興公司均未在開標當日進場參與開標
    ，庚○○並於次日即將押標金退還新宏興公司等情，固據人即新宏興公司總經理
    丙○○於新竹市調查站調查時證述在卷（見前開調查站卷宗(一)八十六年十二月十
    六日調查筆錄），然被告庚○○並非對本件工程是否得標不甚關心而不到場，實
    係因軍方規定要憑掛號單存根聯之號碼進場，而被告庚○○事先不知情未攜帶存
    根聯導致未能進場，亦據被告庚○○於本院調查時供明在卷（見本院九十年八月
    二十日訊問筆錄第四頁）。是被告庚○○所辯各節，均不足採信。
  (五)本件被告癸○○、庚○○、同案被告己○○經本院囑託法務部調查局對其供述，
    實施測謊鑑定，經鑑定人員以「控制問題法」、「混合問題法」對於被告癸○○
    進行測謊，認被告癸○○對於：「己○○未曾為系案之工程要求金錢報酬」上述
    問題，經測試均呈「情緒波動之反應」，研判有說謊，有法務部調查局九十年九
    月十八日陸(三)字第九００四六一六八號測謊報告書在本院卷可稽，按「測謊鑑
    定」倘鑑定人具備專業之知識技能，復事先獲得受測者之同意，所測題試之問及
    其方法又具專業可靠性時，該測謊結果，如就否認犯罪有不實波動之情緒反應，
    雖不能採為有罪之唯一證據，但非無證據能力，仍得供佐裁判之證，其證明力如
    何，事實審法院自得依職權自由判斷。（最高法院八十四年度上訴字第五二七四
    號、八十七年度台上字第三九二八號裁判意旨參照）。易言之，測謊結果雖有證
    據能力，然此證據之證明力尚非確鑿而無瑕疵可疑，仍須有其他積極、直接之證
    據可資佐證，始可採為認定犯罪事實之根據。而本件測謊鑑定時，按照規定之測
    謊程序進行，是其所為之測謊鑑定，應有其可信性，自足採為判決之論據之一。
    是依該測謊鑑定結果綜合觀之，足見被告癸○○所辯：伊與本案無關，己○○未
    因本案工程透過伊向廠商要求金錢報酬云云，要屬不實，不足採信。且己○○於
    接受測謊時亦表示楊嘉義曾要其向廠商要求金錢報酬等情，有其自述影本可證（
    外放證物袋）。
  (六)綜右各節所述，被告癸○○、庚○○所為上開辯解，均屬事後卸責之詞，殊非可
    採，本案事證明確，渠等犯行均堪認定。
三、按貪污治罪條例第四條第一項第五款「共同對於違背職務之行為，期約賄賂」罪
    只以行賄者與受賄者相互間之意思表示是否業已合致為斷，而關於賄賂之具體內
    容、金額等是否完全確定，則非所問（最高法院八十二年度台上字第三七三八號
    判決參照）。查本件同案被告辛○○係空軍四九九聯隊基勤大隊設施中隊中尉工
    程官，職掌該管單位所屬工程之設計、監工、發包、開標等業務，且明知各競標
    廠商及廠商郵寄投標之金額，依「空軍營繕工程作法」之規定，其內容為關於中
    華民國國防以外應秘密之文書及消息，不得隨意交付或洩漏上開應秘密之文書即
    前揭廠商投標標單或其內容與不相關之他人或廠商，且依單位規定，領取投標廠
    商郵寄之標單須於開標前半小時即同年十月一日上午八時三十分會同審計、監察
    單位人員前往，係依據法令從事公務之人員。被告癸○○與辛○○、己○○、楊
    嘉義等人為圖謀取被告庚○○標得空軍四九九聯隊基地阻絕設施整建工程所允諾
    給予之相當好處（依被告癸○○、己○○、楊嘉義、辛○○等推算一般行情可得
    總價款百分之三至五之回扣），並進而由被告癸○○請求己○○、辛○○等共同
    違反作業規定，擅自提前至郵局領取其他廠商之投標函，交由不知情之乙○○，
    將之交與被告癸○○轉交被告庚○○，拆封投標函，窺探各家投標金額等情，核
    被告癸○○與辛○○、己○○、楊嘉義所為均係犯貪污治罪條例第四條第一項第
    五款之違背職務期約賄賂罪及刑法第一百三十二條第一項之洩漏國防以外之秘密
    罪。公訴人疏未注意被告癸○○雖為無公務員身分之人，但其受辛○○、己○○
    、楊嘉義等公務員之託充當中間人，共同向被告庚○○期約賄賂，與公務員相聚
    合，朝同一目標，竟論以同條例第十一條第一項之依據法令從事公務之人員對於
    依據法令從事公務之人員，關於違背職務之行為期約賄賂之罪，起訴法條容有未
    洽，應予變更。又被告癸○○與辛○○、己○○、楊嘉義彼此間有犯意之聯絡及
    行為之分擔，雖其中僅辛○○具有職掌工程發包、開標等業務之公務員身分，但
    依貪污治罪條例第三條及刑法第二十八條之規定，被告癸○○與辛○○、己○○
    、楊嘉義均為共同正犯。渠等於要求後進而期約賄賂，渠等要求之低度行為，應
    為期約之高度行為所吸收，不另論罪。此外被告癸○○等人就洩漏並交付前揭標
    單予被告庚○○洩漏國防以外秘密罪部分，利用不知情之乙○○交付標單，為間
    接正犯。被告癸○○所犯上開二罪間，彼此有方法結果之牽連關係，為牽連犯，
    應從一重之違背職務期約賄賂罪處斷。而查被告癸○○其多次承攬空軍其他小型
    工程，有扣案之土木工程標單在卷可證，未能順利承攬軍方工程，且軍方承辦人
    員楊嘉義、己○○、辛○○又不知廉潔自持需索無度，為能順利承攬工程乃迫於
    無奈接受此等陋規，與己○○等人應酬並支出交際費多筆，況僅止於期約賄賂並
    未實際分得賄賂金額，因一時貪慾致罹犯重典，參以主謀己○○僅經軍方判刑四
    年，辛○○獲判免刑，楊嘉義則經軍方判處無罪，顯有法重情輕之感，客觀上堪
    予憫恕，本院縱量處被告癸○○法定最低度刑，仍嫌過重，爰依刑法第五十九條
    規定減輕其刑。另被告庚○○非依據法令從事公務之人員，亦非受公務機關委託
    承辦公務之人，對於依據法令從事公務之辛○○，關於違背職務之行為，期約賄
    賂之行為，係犯貪污治罪條例第十一條第二項、第一項之罪。公訴人疏未注意被
    告庚○○不具依據法令從事公務人員之身分，求科以其為同條例第十一條第一項
    之依據法令從事公務之人員對於依據法令從事公務之人員，關於違背職務之行為
    期約賄賂之罪，起訴法條容有未洽，應予變更。又公訴人就被告庚○○對辛○○
    為違背職務之行為期約賄賂部分，認與被告癸○○為共同正犯，亦有誤會。又被
    告庚○○於八十一年間因藏匿人犯案件，經台灣板橋地方法院以八十一年度易字
    第六二二七號判處有期徒刑六月，如易科罰金以三十元折算一日，並於八十二年
    二月八日易科罰金執行完畢，有本院被告全國前案紀錄表一紙在卷為憑，五年內
    再犯本件有期徒刑以上之罪，為累犯，依法加重其刑。至按貪污治罪條例第十一
    條第三項規定，犯前二項之罪，在偵查或審判中自白者，減輕或免除其刑。查本
    件被告庚○○，雖曾於原審八十九年九月十五日調查時供稱：「對於檢察官起訴
  之事實實在，我認罪」等語（見原審卷二第三七頁），惟於同日訊問時法官問：
    「為何剛才承認起訴書之事實？」，被告庚○○答：「因為本來以為依國防部高
    等軍事法院認定之共犯圖利罪嫌罪名較重，所以才承認起訴書的事實，但甲○辯
    護人認為圖利對象不構成共犯，所以，因為確實沒有期約行賄，因此否認起訴書
    之事實」等語（見原審卷二第四十頁），是被告庚○○前開對起訴事實認罪，顯
    係出於錯誤，且其就期約賄賂之犯罪內容從未承認，應非屬自白犯罪，自難據以
    對被告庚○○為減輕其刑。
四、原審未予詳查遽為被告癸○○、庚○○無罪之諭知，自有未合，檢察官執此為上
    訴，為有理由，自應由本院予以撤銷改判。爰審酌被告癸○○、庚○○二人貪圖
    近利，被告癸○○與己○○等人違背公務員應遵守之職務，被告庚○○誘使公務
    員違背職務及渠等素行、犯罪動機、涉案情節輕重、所生危害、犯後態度，且渠
    等犯後毫無悔意，一再飾詞圖卸，但本件尚未獲得實際利益等一切情狀，分別量
    處如主文第二、三項所示之刑，併依貪污治罪條例第十七條之規定，分別宣告褫
    奪公權如主文第二、三項所示。
據上論斷，應依刑事訴訟法第三百六十九條第一項前段、第三百六十四條、第三百條
、第二百九十九條第一項前段，貪污治罪條例第三條、第四條第一項第五款、第十一
條第二項、第一項、第十七條，刑法第十一條、第二十八條、第一百三十二條第一項
、第五十五條、第四十七條、第五十九條、第三十七條第二項，判決如主文。
本案經檢察官曾忠己到庭執行職務。
中      華      民      國      九十      年      十      月    二十六  日
                              臺灣高等法院刑事第六庭
                                  審判長法  官  陳  春  秋
                                        法  官  王  麗  莉
                                        法  官  徐  培  元
右正本證明與原本無異。
如不服本判決應於收受送達後十日內向本院提出上訴書狀，其未敘述上訴之理由者並
得於提起上訴後十日內向本院補提理由書（均須按他造當事人之人數附繕本）。
                                      書記官  秦  仲  芳
中      華      民      國    九十    年    十      月     二十九     日
附錄：本案論罪科刑法條全文
貪污治罪條例第四條：
有下列行為之一者，處無期徒刑或十年以上有期徒刑，得併科新台幣一億元以下罰金
：
一、竊取或侵占公用或公有器材、財物者。
二、藉勢或藉端勒索、勒徵、強占或強募財物者。
三、建築或經辦公用工程或購辦公用器材、物品，浮報價額、數量、收取回扣或有其
    他舞弊情事者。
四、以公用運輸工具裝運違禁物品或漏稅物品者。
五、對於違背職務之行為，要求、期約或收受賄賂或其他不正利益者。
貪污治罪條例第十一條：
對於第二條人員，關於違背職務之行為，行求、期約或交付賄賂或其他不正利益者，
處一年以上七年以下有期徒刑，得併科新台幣三百萬元以下罰金。
不具第二條人員之身分，而犯前項之罪者，亦同。
犯前二項之罪而自首者，免除其刑；在偵查或審判中自首者，減輕或免除其刑。


司法院資訊處製作；財團法人民間司法改革基金會備份。
